臺灣臺中地方法院刑事判決  　
111年度金訴緝字第39號
公  訴  人  臺灣臺中地方檢察署檢察官
被      告  陳冠宇






上列被告因詐欺等案件，經檢察官提起公訴（110年度少連偵字
第301號、110年度偵字第27772號），嗣被告於準備程序中就被
訴事實為有罪之陳述，經本院合議庭裁定由受命法官獨任進行簡
式審判程序，判決如下：
    主  文
丁○○成年人與少年共同犯三人以上共同詐欺取財罪，共參罪，各
處如附表二「論罪科刑、沒收」欄所示之刑及沒收（僅附表二編
號2、3號部分）。應執行有期徒刑壹年柒月。沒收部分併執行之
。
    犯罪事實
一、丁○○於民國110年3月初某日，與真實姓名年籍均不詳而分別
    經其稱為「葉家銘」、在通訊軟體Telegram使用暱稱「小智
    」等人（均無證據證明係未滿十八歲之人，下述之不詳人士
    亦同）聯繫後，開始從事領取他人金融帳戶之金融卡（俗稱
    「取簿手」）、向「車手」（即持金融卡提領詐欺所得款項
    者）收取所提領詐欺所得款項再為轉交（俗稱「收水」）等
    工作（丁○○涉嫌參與犯罪組織部分由另案審理）。嗣丁○○明
    知林○承（92年4月生，真實姓名年籍詳卷，涉嫌本案犯行部
    分業經移送少年法庭處理）於110年3月間尚未滿十八歲，竟
    分別為下列犯行：
(一)丁○○與林○承、「小智」及其他不詳人士基於意圖為自己不
    法所有之三人以上共同犯詐欺取財之犯意聯絡，經甲○○於11
    0年3月22日某時許，依暱稱「王善靖」之不詳人士在網路社
    群平台Facebook（下稱臉書）所張貼有關家庭代工之貼文內
    容而將暱稱「李欣客服手工代工」加為通訊軟體LINE之好友
    後，由不詳人士透過通訊軟體LINE向甲○○佯稱：為購買家庭
    代工之材料，須甲○○寄出用來收取購買材料款項之金融帳戶
    之金融卡，並變更金融卡之密碼云云（無證據證明丁○○知悉
    上開詐術之行使方式），致甲○○陷於錯誤，於同年月24日晚
    間7時33分許，前往臺中市○區○○路000號統一超商學士門市
    ，將其彰化商業銀行帳號00000000000000號金融帳戶（下稱
    本案彰銀帳戶）之金融卡1張（已依不詳人士之指示變更密
    碼）寄送至臺中市○里區○○路000號統一超商立新門市，再經
    「小智」之指示，由丁○○於同年月26日晚間10時許，駕車搭
    載林○承至統一超商立新門市，而由林○承出面領得前揭金融
    卡，待用以提領匯入本案彰銀帳戶之詐欺所得款項。
(二)丁○○與林○承、陳○信（93年生，真實姓名年籍詳卷，涉嫌本
    案犯行部分業經移送少年法庭處理）「小智」及其他不詳人
    士，基於意圖為自己不法所有之三人以上共同犯詐欺取財、
    掩飾及隱匿特定犯罪所得之去向及所在之犯意聯絡，由不詳
    人士自110年3月24日下午3時50分許起，撥打電話向林恩丞
    佯稱：為解除網路購物資料之錯誤定期扣款設定，須林恩丞
    依指示操作云云，致林恩丞陷於錯誤，將其中國信託商業銀
    行帳號000000000000號金融帳戶（下稱本案中信帳戶）之無
    卡交易認證碼告知該等不詳人士，並陸續轉存款項至本案中
    信帳戶，旋遭不詳人士提領或轉帳至其他金融帳戶，包含於
    如附表一「轉帳時間」欄所示之時間（均於110年3月26日）
    ，轉帳如附表一「受騙金額」欄所示款項（共新臺幣【下同
    】131,974元）至曾己展（涉嫌本案犯行部分業經另案判決
    確定）之中華郵政帳號00000000000000號金融帳戶（下稱本
    案郵局帳戶），再經「小智」之指示，由陳○信於同日凌晨
    騎車搭載林○承前往如附表一「提款過程」欄所示均位於臺
    中市龍井區之超商，待林○承持本案郵局帳戶之金融卡操作
    自動櫃員機提領包含前揭轉帳至本案郵局帳戶之詐欺所得在
    內之款項共13萬2千元（就超過前揭轉帳至本案郵局帳戶之
    詐欺所得部分，無證據證明亦係詐欺所得）後，再騎車搭載
    林○承前往臺中市大肚區「慶順宮」交付該等提領款項給丁○○，復由丁○○於不詳時間、地點轉交該等提領款項給不詳人
    士，丁○○因此獲得以該等提領款項之2％計算之報酬。
(三)丁○○與林○承、「小智」及其他不詳人士，基於意圖為自己
    不法所有之三人以上共同犯詐欺取財、掩飾及隱匿特定犯罪
    所得之去向及所在之犯意聯絡，由不詳人士於110年3月27日
    下午4時27分許，撥打電話向丙○○佯稱：為解除網路購物資
    料之錯誤定期扣款設定，須丙○○依指示操作自動櫃員機云云
    ，致丙○○陷於錯誤，於同日下午4時56分許轉帳29,986元至
    本案彰銀帳戶後，丁○○即依「小智」之指示，於同日晚間6
    時25分許，駕車搭載林○承至高雄市○○區○○○路000號高雄九
    如二路郵局，由林○承持前揭本案彰銀帳戶之金融卡，操作
    自動櫃員機從本案彰銀帳戶提領包含上開詐欺所得在內之款
    項共3萬元（就超過上開詐欺所得部分，無證據證明亦係詐
    欺所得），並將該等提領款項交給丁○○，再由丁○○於不詳時
    間、地點轉交該等提領款項給不詳人士，丁○○因此獲得以該
    等提領款項之2％計算之報酬。
二、案經甲○○、丙○○訴由臺中市政府警察局霧峰分局報告以及林
    恩丞訴由臺中市政府警察局烏日分局報告臺灣臺中地方檢察
    署檢察官偵查後起訴。　　
    理  由
一、本案被告所犯均非死刑、無期徒刑或最輕本刑有期徒刑三年
    以上之罪，亦非高等法院管轄第一審之案件，且於本院準備
    程序中，被告先就被訴事實為有罪之陳述，經告知被告簡式
    審判程序之旨，並聽取檢察官、被告之意見後，本院合議庭
    裁定由受命法官獨任進行簡式審判程序，故依刑事訴訟法第
    273條之2規定，本案不適用同法第159條第1項有關排除傳聞
    證據之證據能力規定，合先敘明。
二、證據名稱：
(一)被告於警詢、偵訊、本院訊問、準備及審理程序中之自白（
    少連偵卷第43至47、123至125、151至152頁、偵卷第23至32
    頁、本院金訴卷第176至177頁、本院金訴緝卷第48、60至63
    頁）。
(二)證人即同案被告林○承、陳○信於警詢、偵訊時、證人即告訴
    人甲○○、林恩丞、丙○○於警詢時之證述（少連偵卷第37至40
    、51至53、111至112、120、153至154頁、核交2342號卷第1
    3至23、31至50、53至65頁）。
(三)員警職務報告書、統一超商貨態追蹤資料及代收明細表、進
    貨明細表、本案彰銀帳戶、本案中信帳戶及本案郵局帳戶之
    基本資料及交易明細、道路、超商及自動櫃員機監視器錄影
    畫面截圖、告訴人甲○○、林恩丞、丙○○之報案資料（包含陳
    報單、內政部警政署反詐騙諮詢專線紀錄表、受理各類案件
    紀錄表、受處理案件證明單、受理詐騙帳戶通報警示簡便格
    式表、金融機構聯防機制通報單等）、所提出之轉帳資料、
    臉書網頁及通訊軟體對話內容翻拍照片（少連偵卷第29、79
    至110、113至117頁、偵卷第21至22、65至66頁、核交1937
    號卷第9至18頁、核交2342號卷第29至30、51至52、73至75
    、79至104頁、本院金訴卷第63至67、93至98頁）。
三、論罪：
(一)核被告於犯罪事實欄一、(一)部分所為，係犯刑法第339條
    之4第1項第2款之三人以上共同犯詐欺取財罪；於犯罪事實
    欄一、(二)(三)部分所為，均係犯刑法第339條之4第1項第2
    款之三人以上共同犯詐欺取財罪及洗錢防制法第14條第1項
    之一般洗錢罪。　　
(二)被告就上開各部分之犯行，與林○承、陳○信【僅犯罪事實欄
    一、(二)部分】、「小智」及各該部分之其他不詳人士間，
    分別有犯意聯絡及行為分擔，均為共同正犯。
(三)被告分別於犯罪事實欄一、(二)(三)部分所為之詐欺取財行
    為及洗錢行為間，客觀行為具有局部之同一性、著手實行階
    段並無明顯區隔，且主觀上均係以取得各該部分被害人之受
    騙財物為最終目的，依一般社會通念，各應評價為法律概念
    之一行為，方符刑罰公平原則，是本案被告於犯罪事實欄一
    、(二)(三)部分所為，均係以法律上一行為同時觸犯三人以
    上共同犯詐欺取財罪及一般洗錢罪，核皆屬想像競合犯，應
    依刑法第55條前段之規定，各從一重之三人以上共同犯詐欺
    取財罪處斷。
(四)被告所為之前揭3次三人以上共同犯詐欺取財罪，犯意各別
    ，行為互異，應予分論併罰。　　
四、刑罰之加重、減輕：
(一)按成年人教唆、幫助或利用兒童及少年犯罪或與之共同實施
    犯罪或故意對其犯罪者，加重其刑至二分之一，兒童及少年
    福利與權益保障法第112條第1項前段定有明文。又上開成年
    人與少年共同實行犯罪之加重，並非對於個別特定之行為而
    為加重處罰，其加重係概括性之規定，對一切犯罪皆有其適
    用，自屬刑法總則加重之性質（最高法院111年度台上字第6
    97號刑事判決意旨參照）。經查，被告係於90年1月出生，
    林○承係於92年4月出生，此有被告、林○承之個人戶籍資料
    查詢結果在卷可憑，是被告、林○承於110年3月間，分別屬
    於兒童及少年福利與權益保障法所稱之成年人、少年，參以
    被告於本院訊問程序中業已供承，其知悉林○承在110年3月
    間尚未滿十八歲乙情（本院金訴卷第176頁），則被告於其
    成年後之110年3月間與少年林○承共同實施本案各次犯行，
    自均應依兒童及少年福利與權益保障法第112條第1項前段之
    規定加重其刑。
(二)按犯洗錢防制法第14條、第15條之罪，在偵查或審判中自白
    者，減輕其刑，洗錢防制法第16條第2項定有明文。經查，
    被告就犯罪事實欄一、(二)(三)部分，其所為取得林○承分
    別持本案彰銀帳戶、本案郵局帳戶之金融卡所提領各該部分
    被害人之受騙款項，並將該等提領款項轉交給不詳人士等行
    為，既於偵查及本院審理階段均供承不諱，且於本院準備及
    審理程序中皆為認罪之表示，自與洗錢防制法第16條第2項
    之減刑規定相符；參以，本案被告分別於犯罪事實欄一、(
    二)(三)部分所犯之三人以上共同犯詐欺取財罪及一般洗錢
    罪間，固均屬想像競合犯而應分別從一重論以三人以上共同
    犯詐欺取財罪，惟因想像競合犯之處斷刑在本質上係「刑之
    合併」，為充足評價成立想像競合犯之各罪名（包括各罪有
    無加重、減免其刑之情形），本案就被告分別於犯罪事實欄
    一、(二)(三)部分所犯之三人以上共同犯詐欺取財罪，仍應
    於量刑時分別併予審酌洗錢防制法第16條第2項之減刑規定
    ，據以決定本案被告分別於犯罪事實欄一、(二)(三)部分所
    為三人以上共同犯詐欺取財罪之處斷刑（參最高法院108年
    度台上字第4405、4408號判決意旨）。
五、爰以行為人之責任為基礎，審酌被告明知詐欺犯罪在我國橫
    行多年，社會上屢見大量被害人遭各式詐欺手法騙取財物，
    甚至有一生積蓄因此蕩然無存者，竟夥同尚未滿十八歲之林
    ○承以及其他不詳人士，分別向告訴人甲○○詐得金融卡以及
    向告訴人林恩丞、丙○○詐得轉存至金融帳戶之款項，並利用
    從金融帳戶提領再層層轉交給其他共同正犯之方式製造金流
    斷點，藉此掩飾及隱匿該等詐欺所得款項之去向、所在，所
    為均屬不該；又被告迄本院判決前，尚未以與本案告訴人成
    立和解、調解或其他方式填補本案各次犯行之損害；另考量
    被告之素行、被告於本案所為各次犯行之角色分工，且被告
    坦承本案全部犯行之犯後態度，以及本案被告所為之各次一
    般洗錢罪部分均符合前揭自白減刑規定，暨被告於本院審理
    程序中自陳之智識程度、生活狀況（參本院金訴緝卷第64頁
    ）等一切情狀，分別量處如附表二「論罪科刑、沒收」欄所
    示之刑，並衡酌本案被告所犯各罪侵害法益之異同、對侵害
    法益之加重效益及時間、空間之密接程度，而為整體評價後
    ，定其應執行之刑如主文所示，以資懲儆。　　
六、沒收：
(一)按犯罪所得，屬於犯罪行為人者，沒收之；犯罪所得之沒收
    ，於全部或一部不能沒收或不宜執行沒收時，追徵其價額，
    刑法第38條之1第1項前段、第3項分別定有明文。又按共同
    正犯犯罪所得之沒收、追徵，應就各人所分得之數為之。所
    謂各人「所分得」之數，係指各人「對犯罪所得有事實上之
    處分權限」而言。因此，若共同正犯各成員內部間，對於犯
    罪所得分配明確時，應依各人實際所得宣告沒收（最高法院
    107年度台上字第2989號判決要旨參照）。經查，本案被告
    於犯罪事實欄一、(二)(三)部分所共同實施各次加重詐欺取
    財犯行之犯罪所得，固分別為如附表一「轉帳金額」欄所示
    轉入本案郵局帳戶之款項以及29,986元，然各該詐欺所得款
    項，既均經林○承提領後交給被告，再由被告轉交給不詳人
    士，自難認係全部皆由被告實際取得；參以，被告因共同實
    施犯罪事實欄一、(二)(三)部分之加重詐欺取財犯行，分別
    獲有以林○承於各該部分所提領並轉交金額之2％計算之報酬
    等情，業據被告於本院審理程序中供稱明確（本院金訴緝卷
    第62至63頁），當認被告就犯罪事實欄一、(二)(三)部分各
    次加重詐欺取財犯行之詐得款項，均已分別與其他共同正犯
    進行分配而僅實際獲取部分款項；綜此，前揭被告因共同實
    施犯罪事實欄一、(二)(三)部分各次加重詐欺取財犯行而實
    際分得之犯罪所得，亦即林○承於各該部分所提領並轉交款
    項金額之2％，既均尚未實際合法發還被害人，復無刑法第38
    條之2第2項不宜執行沒收之情事，自應依同法第38條之1第1
    項前段、第3項之規定，分別於所屬犯行之主文項下宣告沒
    收、追徵。
(二)被告於犯罪事實欄一、(一)部分，固有共同向告訴人甲○○詐
    得之本案彰銀帳戶之金融卡1張，惟本院考量該張金融卡難
    有客觀交易價值供換算實際金錢數額，復可透過掛失、補發
    等程序阻止他人用以取得不法利益，實不具宣告沒收、追徵
    之刑法上重要性等情，爰不宣告沒收、追徵被告於此部分共
    同詐得之金融卡1張。另本案卷內亦無證據足認被告有因偕
    同林○承前往統一超商立新門市領取前揭金融卡而實際獲有
    其他報酬等犯罪所得，自無從就此部分對被告宣告沒收、追
    徵其他犯罪所得，附此敘明。
(三)另洗錢防制法第18條固規定：「犯第14條之罪，其所移轉、
    變更、掩飾、隱匿、收受、取得、持有、使用之財物或財產
    上利益，沒收之；犯第15條之罪，其所收受、持有、使用之
    財物或財產上利益，亦同。以集團性或常習性方式犯第14條
    或第15條之罪，有事實足以證明行為人所得支配之前項規定
    以外之財物或財產上利益，係取自其他違法行為所得者，沒
    收之。」，然因該條規定並無「不問屬於犯罪行為人與否均
    沒收」等同義文字，自以屬於被告所有者為限，始應予沒收
    ，是就本案被告於犯罪事實欄一、(二)(三)部分共同向告訴
    人林恩丞、丙○○分別詐得之如附表一「轉帳金額」欄所示轉
    入本案郵局帳戶之款項以及29,986元，既均經林○承提領後
    交給被告，再由被告轉交給不詳人士，自難認該等款項現係
    由被告實際占有、取得而具事實上管領權，當無依前揭規定
    於本案對被告宣告沒收該等款項之餘地。
七、依刑事訴訟法第273條之1第1項、第299條第1項前段，洗錢
    防制法第14條第1項，兒童及少年福利與權益保障法第112條
    第1項前段，刑法第11條前段、第28條、第339條之4第1項第
    2款、第55條、第51條第5款、第38條之1第1項前段、第3項
    ，刑法施行法第1條之1第1項，判決如主文。
八、如不服本判決，得自收受送達判決書之日起20日內，向本院
    提出上訴書狀（應付繕本），上訴於管轄之上級法院。
本案經檢察官何宗霖提起公訴，檢察官羅秀蓮、乙○○到庭執行職
務。
中　　華　　民　　國　　111 　年　　12　　月　　8 　　日
  　　　　　　　　刑事第二庭　法　官  蔡宗儒
以上正本證明與原本無異。
如不服本判決應於收受送達後20日內向本院提出上訴書狀，並應
敘述具體理由；其未敘述上訴之理由者，應於上訴期間屆滿後20
日內向本院補提理由書（均須按他造當事人之人數附繕本）「切
勿逕送上級法院」。
告訴人或被害人如不服判決，應備理由具狀向檢察官請求上訴，
上訴期間之計算，以檢察官收受判決正本之日起算。
　　　                        書記官  梁文婷　　　　　
中　　華　　民　　國　　111 　年　　12　　月　　9 　　日
附錄本案論罪法條全文：
中華民國刑法第339條之4
犯第339條詐欺罪而有下列情形之一者，處1年以上7年以下有期
徒刑，得併科1百萬元以下罰金：
一、冒用政府機關或公務員名義犯之。
二、三人以上共同犯之。
三、以廣播電視、電子通訊、網際網路或其他媒體等傳播工具，
    對公眾散布而犯之。
前項之未遂犯罰之。
洗錢防制法第14條
有第二條各款所列洗錢行為者，處7年以下有期徒刑，併科新臺
幣5百萬元以下罰金。
前項之未遂犯罰之。
前二項情形，不得科以超過其特定犯罪所定最重本刑之刑。

附表一：
編號 轉帳時間 轉帳金額 提款過程 1 110年3月26日凌晨0時6分許 5千元 於110年3月26日凌晨0時8分許，在臺中市○○區○○路00號全家超商龍井龍后門市，提領5千元。 2 110年3月26日凌晨0時10分許 10萬元 ①於110年3月26日凌晨0時13分許至同時15分許，在臺中市○○區○○路00號統一超商龍新門市，提領共6萬元（共3筆）。 ②於110年3月26日凌晨0時18分許、同時19分許，在臺中市○○區○○路○○巷00號全家超商龍井海大門市，各提領2萬元1次。 ③於110年3月26日凌晨0時22分許、同時23分許，在臺中市○○區○○○道0段0巷00弄0號1樓全家超商龍井東園巷門市，分別提領2萬元、7千元。　 3 110年3月26日凌晨0時12分許 26,974元  

附表二：
編號 犯罪事實 論罪科刑、沒收 1 犯罪事實一、(一)部分 丁○○成年人與少年共同犯三人以上共同詐欺取財罪，處有期徒刑壹年壹月。 2 犯罪事實一、(二)部分 丁○○成年人與少年共同犯三人以上共同詐欺取財罪，處有期徒刑壹年伍月。未扣案之犯罪所得新臺幣貳仟陸佰肆拾元沒收，於全部或一部不能沒收或不宜執行沒收時，追徵其價額。 3 犯罪事實一、(三)部分 丁○○成年人與少年共同犯三人以上共同詐欺取財罪，處有期徒刑壹年貳月。未扣案之犯罪所得新臺幣陸佰元沒收，於全部或一部不能沒收或不宜執行沒收時，追徵其價額。